【裁判字號】    89,交聲,112
【裁判日期】    891013
【裁判案由】    違反道路交通管理處罰條例聲明異議
【裁判全文】
臺灣臺北地方法院交通事件裁定                    八十九年度交聲字第一一二號
    異議人即
    受處分人  甲○○
右列受處分人因違反道路交通管理處罰條例案件，對於台北市交通事件裁決所中華民
國八十九年一月十三日所為之處分 (原處分案號：北市交裁車字第二二─ＡＦ000
0000號），聲明異議，本院裁定如左：
    主      文
異議駁回。
    理      由
一、按小客車行駛於公告之專用快速道路，其汽車駕駛人或前座乘客未繫安全帶者，
    處汽車駕駛人新台幣（以下同）一千五百元罰鍰，道路交通管理處罰條例第三十
    一條第一項定有明文。
二、本件受處分人即異議人甲○○於民國八十八年十一月七日上午八時四十七分許，
    駕駛其所有之車號ＣＥ─○三三五號自用小客車，行經經公告之台北市○○○○
    道路，其前座乘客未繫安全帶，而為台北市政府警察局文山第二分局（以下稱文
    山二分局）交通分隊員警朱育成當場以拍照之方式採證，並以受處分人有違反前
    揭道路交通管理處罰條例第三十一條第一項規定之行為逕行舉發，經原處分機關
    依受處分人申訴請原舉發單位即文山二分局調查結果，仍認受處分人確有上開未
    繫安全帶之違規行為，原處分機關乃依前揭道路交通管理處罰條例第三十一條第
    一項規定於八十九年一月十三日逕行裁處異議人罰鍰一千五百元。
三、訊據受處分人固不否認有駕駛前開車號自用小客車於前開時地為警拍照之事實，
    核與卷附由萬華分局員警朱育成所拍攝之相片所顯示之情節相符，惟矢口否認有
    任何違反道路交通管理處罰條例規定之行為，辯稱略以：系爭路口並未設有足供
    辨認應繫安全帶之標誌，且依採證照片之駕駛人手勢，正協助一旁乘客繫安全帶
    ，並不是沒有繫云云；惟查：本件受處分人駕駛其所有之車號ＣＥ─○三三五號
    自用小客車，行經經公告之台北市○○○○道路，其前座乘客未繫安全帶之事實
    ，已有前揭採證照片為證，再舉發地點之水源快速道路，為經公告小客車之汽車
    駕駛人及前座乘客應繫安全帶之專用快速道路，亦經台北市八十六年三月十五日
    以「台北市實施小客車駕駛人、前座乘客應繫安全帶之專用快速道路管制路段」
    公告在案，按道路交通管理處罰條例第三十一條第一項之所以要求小客車其駕駛
    人及前座乘客在汽車專用快速道路行駛時繫上安全帶，其立法意旨無非乃小客車
    其體積較小，且在快速道路行駛速度較快，如萬一有事故發生，駕駛人及前座乘
    客因繫有安全帶，將使駕駛人或前座乘客能得到較為安全之保護，而使傷害減到
    最低，是為貫徹法文之立法意旨，汽車安全帶之扣繫自應依其原廠規定方式操作
    ，而因小客車前排二側為三點式之安全帶，故駕駛人及前座乘客自應依三點式安
    全帶設計規定─即橫跨左肩（駕駛人）或右肩（前座乘客）後再橫跨腰部方式扣
    繫完善，方得認有依規定繫安全帶，否則如未依上開規定扣繫即難認係有繫安全
    帶（本院卷附交通部八十七年十一月十三日交路八七字第○四九一六一號函亦同
    此認定，可資參照）；本件受處分人既領有駕駛執照，對此交通安全法令及用路
    之管制公告事項，應有知悉且遵守之義務，至公路主管機關或警察機關，對交通
    標誌、標線及號誌之設置或交通之指揮是否妥適，人民固非無依法表達意見之自
    由，憲法亦保障人民請願之權利，惟於依法定程序變更前，仍有遵守法令之義務
    ，此即法治國家之真諦。況倘所有用路人對法令公告事項，全憑自己主觀之認知
    認為設置不當，而不去遵守，吾人實不敢想像於此種情況下，如何建立法令公告
    之公信力，交通行車之秩序又如何維持？抑有進者，倘所有用路人均與受處分人
    相同之看法（相信此種人應屬相當少數），各行其是，均憑一己主觀之見認為標
    線之設置、劃設不合理即可以不必遵守，而可任意違反，則其對絕大多數遵守法
    令規定及標線、標誌或號誌行車之用路人之生命、財產安全又置於何地？是受處
    分人雖以前揭情詞置辯，尚難認為可採，本件事證明確，受處分人之違規行為堪
    以認定。
四、綜上所述，受處分人確有在前述時地駕駛上開車號自用小客車，行經經公告之台
    北市水源專用快速道路，其前座乘客未繫安全帶之違規事實，從而原處分機關依
    道路交通管理處罰條例第三十一條第一項規定，裁處受處分人罰鍰一千五百元，
    核無違誤，本件受處分人之異議為無理由，自應將其異議駁回。
據上論斷，應依道路交通案件處理辦法第十九條，裁定如主文。
中      華      民      國      八十九      年     十     月    十三    日
                                    臺灣臺北地方法院交通法庭
                                        法    官  林  政  憲
右正本證明與原本無異。
如不服本裁定，應於裁定送達後五日內，向本院提出抗告狀。
                                        書 記 官  江  虹  儀
中      華      民      國      八十九      年     十     月    十九    日


司法院資訊處製作；財團法人民間司法改革基金會備份。
